【裁判字號】    95,上訴,3417
【裁判日期】    951011
【裁判案由】    毒品危害防制條例
【裁判全文】
臺灣高等法院刑事判決
上  訴  人
即  被  告  甲○○
上列上訴人因違反毒品危害防制條例案件，不服臺灣士林地方法
院95年度訴字第422號，中華民國95年6月9日第一審判決（起訴
案號：臺灣士林地方法院檢察署95年度毒偵字第252號），提起
上訴，本院判決如下：
    主  文
上訴駁回。
    事  實
一、甲○○前因施用毒品案件，經送觀察、勒戒後，認無繼續施
    用毒品之傾向，由臺灣板橋地方法院88年度簡字第198號判
    決免刑確定。又因施用毒品案件，復經強制戒治，於民國（
    下同）90年10月18日強制戒治執行完畢，由臺灣士林地方法
    院檢察署檢察官以90年度毒偵字第334號聲請簡易判決處刑
    ，經臺灣士林地方法院90年度訴字第180號判決應執行有期
    徒刑1年2月確定，並於93年2月29日縮刑期滿，執行徒刑完
    畢。詎甲○○猶不知悛悔，復基於施用第一級毒品海洛因及
    第二級毒品安非他命之概括犯意，自94年11月間某日起至95
    年1月13日凌晨1時許止，在臺北市○○區○○街181號7樓之
    6住處及臺北市○○○路與南京西路口附近，以將海洛因摻
    入香煙內點燃吸食之方式，或將海洛因與安非他命同時放入
    玻璃球內，以火燒烤吸食之方式，連續多次施用第一級毒品
    海洛因及第二級毒品安非他命。嗣於95年1月13日凌晨2時15
    分許，在臺北市○○區○○街179號前為警攔檢查獲，並扣
    得第一級毒品海洛因4包（警方初步檢驗總毛重10.85公克、
    總淨重9.55公克，經調查局鑑定，淨重9.65公克，空包裝總
    重1.42 公克）。
二、案經臺北市政府警察局大同分局報告臺灣士林地方法院檢察
    署檢察官偵查起訴。
    理  由
一、上揭犯罪事實，業據上訴人即被告甲○○於警詢、偵訊及原
    審坦承不諱（參見毒偵字第252號卷第18頁至第20頁、第40
    頁至第41頁；原審卷第30頁至第33頁），而被告經警查獲後
    採尿經送臺灣檢驗科技股份有限公司以氣相層析質譜儀檢驗
    法鑑驗結果，呈安非他命陽性反應及鴉片類陽性反應，有該
    公司95年2月7日編號CH/200 6/10943號濫用藥物尿液檢驗報
    告一紙在卷可稽（參見偵查卷第62頁），另查獲之毒品4包
    經檢驗亦呈海洛因反應，淨重9.65公克，空包裝重1.42公克
    ，有法務部調查局鑑定通知書一紙附卷可稽（參見偵查卷第
    81 頁），是被告自白連續施用第一級毒品海洛因及第二級
    毒品安非他命，堪可採信。又被告前因施用毒品案件，先後
    經法院裁定送觀察、勒戒、強制戒治，強制戒治於90年10月
    18日因停止其處分出監，而執行完畢。有本院被告全國前案
    紀錄表在卷可稽（參見本院卷第12頁至第15頁背面）。從而
    ，被告確有於觀察勒戒執行完畢後，5年以內再犯毒品危害
    防制條例第10條第1項、第2項之施用第一級、第二級毒品犯
    行。故本件事證明確，被告犯行洵堪認定。
二、按行為後法律有變更者，適用行為時之法律，但行為後之法
    律有利於行為人者，適用最有利於行為人之法律，94年2月2
    修正公布，並自95年7月1日起施行之刑法第2條第1項訂有明
    文。此條規定乃與刑法第1條罪刑法定主義契合，而貫徹法
    律禁止溯及既往原則，係規範行為後法律變更所生新舊法律
    比較適用之準據法，是刑法第2條本身雖經修正，但刑法第2
    條既屬適用法律之準據法，本身尚無比較新舊法之問題，應
    一律適用裁判時之現行刑法第2條規定以決定適用之刑罰法
    律。被告行為後，刑法第56條連續犯之規定，業於94年2月
    2日修正公布刪除，自95年7月1日施行，被告之犯行，因行
    為後新法業已刪除連續犯之規定，此刪除雖非犯罪構成要件
    之變更，但顯已影響行為人刑罰之法律效果，自屬法律有變
    更，依新法第2條第1項規定，比較新舊法結果，仍應適用較
    有利於被告之行為時法律即舊法論以連續犯（參見最高法院
    95年第8次刑事庭會議決議）。而刑法第47條、第55條有關
    累犯、想像競合犯之規定，雖均有修正，但新法並無何有利
    於被告之情形，故均應適用修正前之刑法第47條、第55條之
    規定。再行為後法律有變更者，依修正前刑法第2條第1項之
    規定，以適用裁判時法為原則，如行為時法有利於行為人，
    則例外適用行為時法；依修正後刑法第2條第1項規定，以適
    用行為時法為原則，惟如裁判時法有利於行為人，則例外的
    適用裁判時法。以往實務見解，認原判決未及比較適用新舊
    法時，上訴後，雖比較結果以舊法有利於行為人，而原判決
    別無其他撤銷事由，仍應以此為由撤銷改判。惟修正後之規
    定係以適用行為時法為原則，因此原判決雖未及比較適用，
    然上訴後，經比較新舊法，行為後之法律並非較有利於行為
    人，仍應適用行為時法，則原判決適用行為時法即無不當，
    自不構成撤銷之事由。
三、核被告所為，係犯毒品危害防制條例第10條第1項之施用第
    一級毒品罪及同條第2項之施用第二級毒品罪。被告因施用
    第一級毒品海洛因而持有第一級毒品海洛因及施用第二級毒
    品而持有第二級毒品之低度行為，均為施用之高度行為所吸
    收，均不另論罪。被告多次將安非他命與海洛因同時放置玻
    璃球內以燒烤之方式一起施用，此部份係以一施用行為同時
    觸犯施用第一級毒品罪及施用第二級毒品罪，應依修正前刑
    法第55條從一重之施用第一級毒品罪處斷。被告多次犯行，
    時間密接，又犯構成要件相同之罪名，顯係基於概括之犯意
    ，為連續犯，依修正前刑法第56條規定以一罪論，並加重其
    刑。再被告有事實欄所載前科執行情形，有本院被告全國前
    案紀錄表在卷可稽，其於受有期徒刑執行完畢後5年之內，
    再犯本件有期徒刑以上之罪，不論依修正前之刑法第47條或
    修正後之刑法第47條第1項之規定，均構成累犯，對被告而
    言新法並無何有利之情形，應依修正前之刑法第47條論以累
    犯，並加重其刑，前述刑之加重，有二原因，依刑法第70條
    規定，遞加之。
四、原審以被告罪證明確，適用毒品危害防制條例第10條第1項
    、第2項、第18條第1項前段、刑法第11條前段、修正前刑法
    第55條、第56條、第47條，並審酌被告已有施用毒品之前科
    ，且經觀察、勒戒及強制戒治之治療程序，仍無法戒除毒癮
    復又觸犯本件犯行，顯示其無戒絕之決心，及施用毒品係傷
    害自身健康，所生危害非鉅，本件犯後被告坦承犯行，態度
    尚屬良好，等一切情狀，判決被告有期徒刑一年，扣案之第
    一級毒品海洛因4包（淨重9.65公克）依毒品危害防制條例
    第18條第1項前段規定諭知沒收銷燬，該四包海洛因之包裝
    袋（重1.42公克）予以宣告沒收（此部分原審未分別論述，
    應予補正），經核於法並無不合，被告提起上訴，空言指摘
    原判決不當，核無理由，應予駁回。
五、被告經合法傳喚，無正當理由不到庭，爰不待其陳述，逕行
    判決，併此敘明。
據上論斷，應依刑事訴訟法第368條、第371條，判決如主文。
本案經檢察官張秋雲到庭執行職務。
中    華    民    國    95    年    10    月    11    日
                  刑事第十一庭審判長法  官  張連財
                                    法  官  楊照男
                                    法  官  林明俊
以上正本證明與原本無異。
如不服本判決，應於收受送達後10日內向本院提出上訴書狀，其
未敘述上訴之理由者並得於提起上訴後10日內向本院補提理由書
（均須按他造當事人之人數附繕本）。
                                    書記官  蕭進忠
中    華    民    國    95    年    10    月    13    日
附錄：本案論罪科刑法條全文
毒品危害防制條例第10條
施用第一級毒品者，處 6 月以上 5 年以下有期徒刑。
施用第二級毒品者，處 3 年以下有期徒刑。


司法院資訊處製作；財團法人民間司法改革基金會備份。
